臺灣嘉義地方法院刑事判決　　　　　　　100年度訴字第475號
公　訴　人　臺灣嘉義地方法院檢察署檢察官
被　　　告　徐志輝
上列被告因違反毒品危害防制條例案件，經檢察官提起公訴（10
0年度毒偵字第531號），被告於本院行準備程序時就被訴事實為
有罪之陳述，經本院合議庭裁定由受命法官改依簡式審判程序審
理，判決如下：
    主  文
徐志輝施用第一級毒品，累犯，處有期徒刑拾壹月。
    犯 罪 事 實
一、徐志輝前因施用毒品案件，經本院裁定送觀察、勒戒，因認
    有繼續施用毒品傾向，由本院裁定令入戒治處所施以強制戒
    治，於民國88年7 月13日停止戒治釋放，又因施用毒品案件
    ，經本院以90年度簡字第238號判決判處有期徒刑6月確定，
    再因施用毒品案件，經本院以91年度易字第635 號判決判處
    有期徒刑7月確定，前揭2罪接續執行，於93年1月7日縮刑期
    滿執行完畢。
二、徐志輝另因施用毒品案件，經本院以97年度訴字第880 號判
    決判處有期徒刑8月確定，於98年10月2日縮刑期滿執行完畢
    。詎徐志輝未能戒斷毒癮，仍基於施用第一級毒品海洛因、
    第二級毒品甲基安非他命之犯意，於100年1月14日凌晨4 時
    許，在其嘉義縣太保市新埤里新埤166 號住處內，以將海洛
    因及甲基安非他命混合置入香菸內點燃吸食之方式，同時施
    用海洛因、甲基安非他命1 次。嗣為警得其同意，採其尿液
    送驗，結果係呈嗎啡及甲基安非他命陽性反應。
三、案經嘉義縣警察局水上分局報告臺灣嘉義地方法院檢察署檢
    察官偵查起訴。
    理  由
一、本件係經被告徐志輝於準備程序當庭表示認罪，而經本院裁
    定以簡式審判程序加以審理，則依據刑事訴訟法第273條之2
    ，同法第159條第2項之規定，不適用傳聞法則有關限制證據
    能力之相關規定，合先敘明。
二、上開犯罪事實業據被告於本院審理時坦承不諱，且其上開所
    排放之尿液，經各以氣相層析質譜法（ＧＣ／ＭＳ）確認鑑
    定，檢驗結果均呈嗎啡（海洛因代謝物）陽性反應及甲基安
    非他命陽性反應，有嘉義縣警察局水上分局尿液代號與真實
    姓名對照表、正修科技大學超微量研究中心尿液檢驗報告各
    1 份在卷可資佐證（見警卷第7、8頁），足認被告上開任意
    性自白與事實相符。
三、按毒品危害防制條例於92年7月9日修正公布，自93年1月9日
    施行，其中第20條、第23條將施用毒品之刑事處遇程序，區
    分為「初犯」及「5年內再犯」、「5年後再犯」。依其立法
    理由之說明：「初犯」，經觀察、勒戒或強制戒治後，應為
    不起訴處分或不付審理之裁定；經觀察、勒戒或強制戒治執
    行完畢釋放後，「5 年內再犯」者，因其再犯率甚高，原實
    施之觀察、勒戒及強制戒治既已無法收其實效，爰依法追訴
    或裁定交付審理。至於經觀察、勒戒或強制戒治執行完畢釋
    放後，「5 年後再犯」者，前所實施之觀察、勒戒或強制戒
    治已足以遮斷其施用毒品之毒癮，為期自新及協助其斷除毒
    癮，仍適用「初犯」規定，先經觀察、勒戒或強制戒治之程
    序。從而依修正後之規定，僅限於「初犯」及「5 年後再犯
    」二種情形，始應先經觀察、勒戒或強制戒治程序。倘被告
    於5年內已再犯，經依法追訴處罰，縱其第3次（或第3 次以
    上）再度施用毒品之時間，在初犯經觀察、勒戒或強制戒治
    執行完畢釋放5年以後，已不合於「5年後再犯」之規定，且
    因已於「5 年內再犯」，顯見其再犯率甚高，原實施觀察、
    勒戒或強制戒治，已無法收其實效，即應依該條例第10條處
    罰，最高法院95年度第7 次刑事庭會議決議可資參照。查被
    告前因施用毒品案件，經本院裁定送觀察、勒戒，因認有繼
    續施用毒品傾向，由本院裁定令入戒治處所施以強制戒治，
    於88年7 月13日停止戒治出所釋放，又因施用毒品案件，經
    本院以90年度簡字第238號判決判處有期徒刑6月確定，再因
    施用毒品案件，經本院以91年度易字第635 號判決判處有期
    徒刑7月確定，前揭2罪接續執行，於93年1月7日縮刑期滿執
    行完畢等情，有臺灣高等法院被告前案紀錄表1 份附卷可憑
    ，是被告於觀察、勒戒及強制戒治執行完畢釋放後，於5 年
    內已再犯，並經依法追訴處罰，雖其本件再度施用毒品之時
    間，在經觀察、勒戒及強制戒治執行完畢釋放5 年以後，已
    不合於「5 年後再犯」之規定，依上開說明，應依法追訴處
    罰甚明。本件事證明確，被告上開犯行堪以認定，應依法論
    科。
四、核被告所為，係犯毒品危害防制條例第10條第1 項之施用第
    一級毒品罪，及同條例第10條第2 項之施用第二級毒品罪。
    被告施用前持有第一級毒品海洛因及第二級毒品甲基安非他
    命之低度行為，應各為施用之高度行為所吸收，均不另論罪
    。被告以一施用毒品行為，同時施用海洛因、甲基安非他命
    ，係一行為觸犯數罪名，為想像競合犯，應依刑法第55  條
    規定從一重之施用第一級毒品罪論處。又被告有犯罪事實二
    所示犯罪科刑，及於98年10月2 日縮刑期滿執行完畢等情，
    有臺灣高等法院被告前案紀錄表1 份在卷可稽，其受徒刑之
    執行完畢後，5 年以內故意再犯本件有期徒刑以上之罪，為
    累犯，應依刑法第47條第1 項規定加重其刑。爰審酌被告曾
    因施用毒品經觀察、勒戒及強制戒治，猶未知警惕而再犯本
    案，足見其未徹底戒除施用毒品，惟念及施用毒品本質上係
    戕害自身健康之行為，尚未嚴重破壞社會秩序或侵害他人權
    益，且被告坦承犯行、犯後態度尚屬良好暨其犯罪之動機、
    目的、手段、國中畢業之智識程度等一切情狀，量處如主文
    所示之刑。
據上論斷，應依刑事訴訟法第273條之1第1項、第299條第1 項前
段，毒品危害防制條例第10條第1項、第2項，刑法第11條前段、
第55條、第47條第1項，判決如主文。
本案經檢察官邱美英到庭執行職務。
中    華    民    國    100    年    6    月    30    日
                  刑事第五庭    法  官  啟夫
以上正本證明與原本無異。
如不服本判決應於收受判決後10日內向本院提出上訴書狀，並應
敘述具體理由；其未敘述上訴理由者，應於上訴期間屆滿後20日
內向本院補提理由書（均須按他造當事人之人數附繕本）「切勿
逕送上級法院」。
中    華    民    國   100    年    6     月    30    日
                                書記官  侯麗茹
附錄論罪科刑法條全文：
毒品危害防制條例第10條：
施用第一級毒品者，處6月以上5年以下有期徒刑。
施用第二級毒品者，處3年以下有期徒刑。